臺灣高等法院民事裁定　　　　　　　　　100年度抗字第174號
抗　告　人　蕭秋玲
　　　　　　蕭蘇淑貞
上列抗告人因與相對人蕭長光間假扣押事件，對於中華民國100
年1月19日臺灣臺北地方法院100年度全字第170號所為裁定提起
抗告，本院裁定如下：
    主  文
抗告駁回。
抗告訴訟費用由抗告人負擔。
    理  由
一、按假扣押之執行，應於假扣押之裁定送達同時或送達前為之
    ，強制執行法第132條第1項定有明文，此乃因假扣押為保全
    程序，其裁定不待確定即得為執行名義，為防止債務人利用
    此機會隱匿或處分其財產而達脫產目的，該裁定之執行，應
    於裁定送達同時或送達前為之，以保障債權人權益。惟對於
    假扣押聲請之裁定抗告者，除認抗告不合法應予駁回或與保
    全程序以保全強制執行之目的有違者外，抗告法院於裁定前
    ，為保障債權人及債務人之程序權，並使法院形成正確心證
    ，防止發生突襲，應就為債權人及債務人所忽略，且將作為
    裁判基礎之事實、證據及法律適用各項，明確賦與雙方充分
    陳述意見之機會，此觀民事訴訟法第528條第2項規定自明。
    故為平衡及兼顧債權人之實體利益（防止債務人脫產）與債
    權人、債務人雙方之程序利益（陳述意見），除假扣押聲請
    經法院駁回後之抗告程序，基於保全程序之目的，仍有防止
    債務人事先知悉債權人對其聲請假扣押而脫產之必要，不須
    賦與債務人陳述意見之機會外，凡債務人已因准許假扣押裁
    定之執行而知悉假扣押並對之提起抗告者，均應依上揭旨趣
    賦與雙方充分陳述意見之機會，其踐行程序始得謂為合法 (
    最高法院99年度台抗字第849號裁定參照)。本件原法院係駁
    回債權人即抗告人假扣押之聲請，本院審酌全案情節，認無
    使債務人即相對人蕭長光陳述意見之必要，合先敘明。
二、抗告人於原法院聲請意旨略以：蕭水島 (已歿) 與抗告人蕭
    蘇淑貞前係夫妻關係，育有抗告人蕭秋玲、相對人及第三人
    蕭國光。蕭水島於民國(下同)62年間購買坐落臺北縣萬里鄉
    ○○段708、708之1、709、710、710之1、710之2、710之3
    、710之4、711、711之1、711之2、711之3、713、71 3之1
    等14筆地號土地(下稱系爭土地)，惟因無自耕農身分，而借
    用當時甫自國立藝專畢業，尚待服兵役之相對人名義，以借
    名登記方式將系爭土地登記在相對人名下。嗣蕭水島於94年
    12月間往生時，相對人與伊等及第三人蕭國光約定將來若出
    售系爭土地，每人各可取得四分之一出售價額。詎抗告人蕭
    蘇淑貞於99年9 月23日向地政機關調閱系爭土地登記謄本時
    ，發現系爭土地於97年間即遭相對人出售予第三人許維，
    買賣價額約為新臺幣(下同) 2,700萬元，相對人卻一直隱瞞
    伊等及第三人蕭國光，甚至於99年10月間第三人蕭國光向相
    對人要求分割或出售系爭土地時，其仍謊稱迄於當時無人願
    意購買，並以分割土地乙事平白浪費金錢、分割後土地零碎
    等為藉口，持續隱瞞已出售系爭土地乙事，並遲遲不願將系
    爭土地出售所得分配給付予伊等及第三人蕭國光，而欲獨占
    之。伊等近日聽聞相對人有脫產之行為，日後有不能強制執
    行之虞，為保全強制執行，願供擔保以代釋明，爰聲請假扣
    押等情，並提出土地登記謄本、在營證明書、戶籍登記謄本
    、臺灣省臺北縣土地登記簿、土地異動索引及相對人親筆信
    函影本等為證。
三、原法院以抗告人未釋明其所主張之假扣押原因，其聲請即屬
    不應准許等語，裁定駁回抗告人假扣押之聲請。
四、按債權人就金錢請求或得易為金錢請求之請求，欲保全強制
    執行者，得聲請假扣押；假扣押非有日後不能強制執行或甚
    難執行之虞者，不得為之；請求及假扣押之原因，應釋明之
    ；前項釋明如有不足，而債權人陳明願供擔保或法院認為適
    當者，法院得定相當之擔保，命供擔保後為假扣押，此觀民
    事訴訟法第522條第1項、第523條第1項及第526條第1項、第
    2 項等規定甚明。亦即債權人聲請假扣押，應就其請求及假
    扣押之原因加以釋明；須所為釋明有不足，而債權人陳明願
    供擔保或法院認為適當者，始得定相當之擔保，命供擔保後
    為假扣押。所謂假扣押之原因，即債務人有日後不能強制執
    行或甚難執行之虞或應在外國為強制執行者，如：債務人浪
    費財產、增加負擔、或就其財產為不利益之處分，將達於無
    資力之狀態、或移住遠地、逃匿無蹤或隱匿財產等情形屬之
    。
五、查本件抗告人聲請就相對人之財產於1,350 萬元範圍予以假
    扣押，固已提出土地登記謄本、在營證明書、戶籍登記謄本
    、臺灣省臺北縣土地登記簿、土地異動索引及相對人親筆信
    函影本等資料 (見原法院卷第7至43頁)釋明其等對於相對人
    有金錢請求或得易為金錢請求之請求原因，惟就相對人究有
    何浪費財產、增加負擔或將財產為不利益處分以脫產，致達
    於無資力狀態等不能強制執行之情事，或有將移住遠方或逃
    匿等甚難執行之虞等情事，並未提出任何可使法院得薄弱之
    心證，信其大概如是之一切證據，而僅於聲請狀上記載：「
    近日聽聞相對人有脫產之行為，日後有不能強制執行之虞」
    等語，並未提出任何證據釋明，且該「日後有不能強制執行
    之虞」之記載僅係陳明抗告人疑慮，並非假扣押原因之釋明
    。抗告人提起抗告後，雖表示：伊等就相對人所為侵占犯行
    已向臺灣臺北地方法院檢察署提出刑事告訴。相對人將系爭
    土地出售所得款項侵占入己後，以其女兒蕭振儀名義購買「
    常殷建設股份有限公司」於2010年中推出位於臺北市大同區
    ○○○路1段之預售屋 「常殷君天下」12樓乙戶，總價款約
    3,000萬元左右等語，並提出刑事告訴狀、網路資料(見本院
    卷第6至9頁) 為證，惟其所提出之刑事告訴狀僅能釋明其對
    相對人提出告訴之事實；且該網路資料係關於「常殷君天下
    」預售屋環境、地圖位置之簡介，無法釋明係相對人以其女
    兒蕭振儀名義購買預售房，均不足以釋明本件假扣押原因。
    抗告人就本件假扣押之原因既未提出可使法院信其主張大概
    為真之證據，難謂其已盡釋明之義務，依上開說明，抗告人
    固表示願供擔保以代釋明，仍應駁回其假扣押之聲請。原法
    院據以裁定駁回抗告人之聲請，核無違誤，抗告意旨指摘原
    裁定不當，求予廢棄，為無理由，應予駁回。
六、據上論結，本件抗告為無理由，爰裁定如主文。
中    華    民    國   100    年    2     月    17    日
                    民事第十五庭
                        審判長法  官  林恩山
                              法  官  陳雅玲
                              法  官  黃國忠
正本係照原本作成。
本裁定除以適用法規顯有錯誤為理由外，不得再抗告。如提起再
抗告，應於收受後10日內委任律師為代理人向本院提出再抗告狀
。並繳納再抗告費新台幣１千元。
中    華    民    國   100    年    2     月    18    日
                              書記官  陳明俐